臺灣高雄地方法院刑事判決　　　　　　　　　　　九十二年度交簡上字第一五五號
　　公　訴　人　臺灣高雄地方法院檢察署檢察官
　　上　訴　人
　　即　被　告　丙○○
　　選任辯護人　邱江隆律師
右列上訴人即被告因過失傷害案件，不服台灣高雄地方法院交通法庭中華民國九十二
年十月十七日九十二年度交簡字第一七九七號第一審簡易判決（聲請簡易判決處刑案
號：九十二年度調偵字第四三四、五三四號），提起上訴，本院管轄之第二審合議庭
判決如左：
    主  文
原判決撤銷。
丙○○因過失傷害人，處拘役伍拾玖日，如易科罰金，以佰元折算壹日。
    事  實
一、丙○○無犯罪前科，考領有普通小型車之駕駛執照，於民國九十二年八月十五日
    下午三時二十五分許，駕駛車牌號碼ＹＳ—六一七七號自用小客車，沿高雄縣路
    竹鄉○○路由南往北方向行駛，行至該路一五四一號前三十公尺處，丙○○本應
    注意汽車在雙向四車道行駛，變換車道時應讓直行車先行，並注意安全距離；又
    汽車臨時停車時，應緊靠道路右側，而依當時天候晴、日間自然光線、柏油路面
    乾燥、無缺陷、無障礙物、視距良好等情形及其智識能力，並無不能注意之情事
    ，惟適有友人撥入行動電話，丙○○於行進間接答電話後，因急欲停靠路旁講電
    話，竟疏未注意預留後方車輛足可煞停之安全距離，未讓直行車先行，即貿然自
    內側快車道變換車道至慢車道，復未緊靠道路右側，即佔用慢車道任意臨時停車
    。適有亦疏未注意車前狀況，以高速行駛之乙○○騎乘車牌號碼ＸＲＴ－五八三
    號重型機車，行經該處，見狀閃避、煞車不及，遂自後撞及丙○○所駕上開自小
    客車，致乙○○當場人車倒地，並受有右側眼窩骨折、右側眼球挫傷、右側脛骨
    骨折等傷害。丙○○亦因上開撞擊受有輕微腦震盪之傷害（乙○○傷害部分業經
    本院原審判決確定）。丙○○於肇事後，未經偵查機關發覺犯罪前，向第三人商
    借電話報警，並向前往現場處理之警員表明為肇事者，願意接受裁判而自首。
二、案經乙○○訴由高雄縣政府警察局湖內分局報請臺灣高雄地方法院檢察署檢察官
    偵查後，聲請簡易判決處刑。
    理  由
一、訊據上訴人即被告丙○○固供承有右揭時、地駕駛前開自用小客車，與告訴人乙
    ○○所騎乘之機車發生車禍，致告訴人受傷等情，惟矢口否認有何過失傷害犯行
    ，辯稱：當時友人打行動電話給我，我接聽後，要從內側快車道切換至慢車道停
    車接電話，是慢慢變換車道，沒有直接切換，且在我停車後已接聽行動電話約有
    二、三十秒，告訴人才撞上，撞擊時我車子是靜止狀態，是告訴人騎機車車速過
    快自後面高速撞擊，我沒有過失云云。然查：
  (一)右揭被告未讓直行車先行，且未注意預留後車可完全停、煞之安全距離，即貿然
    切換車道，又未緊靠道路右側即臨時停車，致告訴人閃、煞不及，撞及被告車輛
    致受傷等事實，已據告訴人乙○○於警詢、偵訊及本院審理中指訴綦詳，並有道
    路交通事故調查報告表、現場圖、談話筆錄、現場蒐證照片十四張附卷可稽。而
    告訴人因本件交通事故受有如事實欄所示之傷害，亦有財團法人長庚紀念醫院高
    雄醫學中心及高雄榮民總醫院之診斷證明書各一紙在卷可稽。
  (二)依告訴人乙○○於談話筆錄、警詢、偵訊及本院審理中指訴：當時我看見前方被
    告之自小客車突然自內車道直接往機車道靠邊停下，我距離她約十公尺，來不及
    煞車才撞上等語，復觀之上開卷附現場圖、現場照片所示：機車道內告訴人機車
    之煞車痕幾近筆直；車損照片所示：被告自小客車遭告訴人撞及之撞擊點係位於
    後保險桿正中央，車輛左右兩側均無擦撞痕跡等情，固堪認本件被告之自小客車
    並非於行進中擦撞告訴人之機車，然此非可遽謂被告無過失。查本件肇事現場係
    設有中央分隔島之雙向四線道及慢車道，有卷附道交通事故調查報告表暨現場圖
    、現場照片可按，參諸上開道路交通事故調查報告表現場圖、現場照片及車損照
    片所示之兩車撞擊點為：告訴人機車車頭、被告自小客車後保險桿正中央；機車
    煞車痕及安全帽等散落物品，均分佈在慢車道內；慢車道寬三點五公尺、機車煞
    車痕距離左側快、慢車道分向線一點三公尺，距離右側路面邊線二點二公尺等各
    情綜合判斷，顯見被告臨時停車時，係暫停於靠近外側快車道處之慢車道，且其
    右側前後輪胎外側距離路面邊緣已逾六十公分以上，顯未緊靠道路停車，已有過
    失。
  (三)又上開被告未讓直行車，且未預留後方車輛足以煞停之安全距離，即貿然自內側
    車道直接變換車道至慢車道等情，業據告訴人指訴綦詳，詳如前述，被告雖辯稱
    ：我是慢慢切換車道，有讓直行車先行云云，惟被告已於本院審理中自承：我係
    於車輛行進中接聽行動電話後，自內車道變換至慢車道，要停到路邊講電話等語
    在卷，而於駕駛中接聽行動電話對於駕車專注力之影響甚鉅，業經科學研究報告
    證實無訛，並經政府三令五申宣導在案，衡情被告既係一邊接答行動電話、一邊
    駕駛汽車並作向右靠邊停車之動作，顯難期待其可安全駕駛，又被告靠邊臨時停
    車時，並未緊靠道路右側停車，而係佔用慢車道停靠於近外側快車道處等情，已
    如前述，足證被告於行進間接獲友人撥打之行動電話後，因一時情急欲靠邊停車
    講電話，遂疏未注意應預留後方車輛足以煞、停之安全距離，即於短時間內，自
    內側快車道匆促切換至慢車道停車，致後方直行前來之告訴人機車不及閃避、煞
    車而撞上，因之肇致本件車禍事故甚明。參以本件車禍肇事責任，經送請臺灣省
    車輛行車事故覆議鑑定委員會覆議鑑定結果，亦認：丙○○駕駛自用小客車，變
    換車道未注意安全距離，為肇事主因；乙○○駕駛重型機車，未注意車前狀況，
    為肇事次因等情，有該覆議意見書一份在卷可憑，益徵被告就本件車禍確有上述
    之過失甚明，其前開所辯，顯係避就卸責之詞，委不足採。至被告另辯以：告訴
    人超速行駛云云，惟按行車速度，首應依速限標誌或標線，無標誌或標線時，方
  依道路交通安全規則第九十三條第一項各款規定定之，上開法條揭示甚明。查本
    件肇事路段設有二速限標誌，分別為六十、七十公里，有警員勘查報告及現場照
    片二張附卷可稽（九二調偵四三四號卷第二二、二三頁），是依告訴人自承之六
    十公里時速，尚難謂其有超速之違規駕駛行為；又告訴人機車遺留於現場之煞車
    痕業因撞擊而中止，自無法據為計算其速度之基準，惟依前述兩車撞擊後之被告
    車損狀況嚴重情形及告訴人自承之車速等情，堪認告訴人之機車確以高速行駛一
    節無訛。
  (四)另公訴人雖認被告本件亦有疏未注意汽車行駛時，駕駛人應注意車前狀況及兩車
    併行之間隔，並隨時採取必要之安全措施，而違反道路交通安全規則第九十四條
    第三項之過失，惟本件肇事原因，已詳如前述，是被告並無此部分之過失，公訴
    人前開所認過失情節，容有未洽，應予更正敘明。至證人力華利於警詢、偵訊中
    所述，已係雙方發生撞及後之情形，其證詞自難據為被告有利之認定；再被告聲
    請將本件車禍事故再送鑑定云云，惟本件肇事原因，業經上開覆議鑑定明確，且
    被告確有如上所述之過失，業經本院認定如前，詳如前述，是無再送鑑定之必要
    ，其此部分之聲請，應予駁回，附此敘明。
二、按汽車在雙向四車道行駛變換車道時，應讓直行車先行，並注意安全距離；又汽
    車臨時停車時，應依車輛順行方向緊靠道路右側，其右側前後輪胎外側距離緣石
    或路面邊緣不得逾六十公分，道路交通安全規則第九十八第一項第六款、第一百
    十一條第二項分別定有明文。被告駕車自應注意上述道路交通安全規定，且依當
    時情形及其智識能力，並無不能注意之情形，竟疏未注意，未預留後方車輛可煞
    停之安全距離，未讓直行車先行，即貿然自內側快車道變換車道至慢車道，復未
    緊靠道路右側即任意臨時停車，並因之肇事致告訴人受有前揭傷害，其有過失甚
    明。再告訴人所受傷害，與被告之駕駛過失行為，顯有相當因果關係。至告訴人
    騎乘機車雖亦有上開疏未注意車前狀況、高速行駛之過失，惟無解於被告之過失
    刑責，附此敘明。綜上，本件事證已臻明確，被告前開過失傷害之犯行，應堪認
    定。
三、核被告所為，係犯刑法第二百八十四條第一項前段之過失傷害罪。又按刑法第六
    十二條所規定之自首，係以犯人在犯罪未發覺前，向該管公務員自承犯罪，而受
    法律之裁判為要件，所謂未發覺，乃指犯罪事實未為有偵查犯罪職權之公務員發
    覺，或犯罪事實雖已發覺，而犯人為誰，尚不知者而言（最高法院九十二年度台
    上字第四八七號裁判意旨參照）。查被告於肇事後，駕車至現場前方約一百公尺
    處之東豐公司向守衛翁福星借用電話報警，並於警員江鈺浩前往處理時，主動揮
    手並供稱係事故肇事者等情，業經證人翁福星、江鈺浩於偵查中到庭結證證述屬
    實，是被告上開所為符合自首要件，應依法減輕其刑。
四、被告犯罪事證明確，原審據以論罪科刑，固非無見，惟查：(一)被告確有上開未預
    留後方車輛足可煞停之安全距離，即貿然變換車道，並於臨時停車時，未依規定
    緊靠道路右側（其右側前後輪胎外側距離緣石或路面邊緣超過六十公分），致告
    訴人閃、煞不及而撞及受傷等過失情節，詳如前述，原審未詳予認定，尚有未洽
    ；(二)被告並無違反道路交通安全規則第九十四條第三項：汽車行駛時，駕駛人應
    注意車前狀況及兩車併行之間隔，並隨時採取必要之安全措施之過失，已如前述
    ，原審認定被告此部分過失，亦有欠允。被告上訴意旨仍執陳詞否認犯罪，指摘
    原判決不當，雖無理由，惟原判決既有如上所述之瑕疵，自應由本院予以撤銷改
    判。審酌被告無犯罪前科，素行良好，有臺灣高等法院被告全國前案紀錄表一紙
    在卷可稽，本次一時疏於注意，觸犯刑章，過失情節雖非嚴重，惟犯後否認犯行
    ，態度不佳，且迄今未與告訴人達成民事和解，賠償告訴人因本件傷勢所受損害
    ，及告訴人所受傷勢不輕，然告訴人本身亦有未注意車前狀況而高速行駛之過失
    等一切情狀，量處如主文第二項所示之刑，並諭知易科罰金之折算標準，以資懲
    儆。
據上論斷，應依刑事訴訟法第四百五十五條之一第一項、第三項、第三百六十九條第
一項前段、第三百六十四條、第二百九十九條第一項前段，刑法第二百八十四條第一
項前段、第六十二條前段、第四十一條第一項前段，罰金罰鍰提高標準條例第一條前
段、第二條，判決如主文。
本案經檢察官甲○○到庭執行職務。
中      華      民      國      九十三    年    二     月    二十七    日
                                臺灣高雄地方法院交通法庭
                                        審判長法  官  張世賢
                                              法  官  王啟明
                                              法  官  林韋岑
右正本證明與原本無異。
不得上訴。
                                              書記官 林慧君
中    華    民    國      九十三      年      二    月      二十七      日
【附錄本罪論罪科刑法條全文】
中華民國刑法第二百八十四條第一項：
  因過失傷害人者，處六月以下有期徒刑、拘役或五百元以下罰金，致重傷者，處一
  年以下有期徒刑、拘役或五百元以下罰金。
